臺灣新竹地方法院刑事判決　　　　　　 100年度簡上字第45號
上　訴　人
即　被　告　黃錫
　　　　　　陳正先
上列上訴人即被告等因傷害案件，不服本院新竹簡易庭99年度竹
簡字第501號中華民國100年1 月28日第一審簡易判決（聲請案號
：99年度偵字第4039號），提起上訴，本院管轄第二審之合議庭
判決如下：
    主    文
上訴駁回。
黃錫緩刑貳年。
    事    實
一、
(一)、黃錫及陳正先均為新竹市○○路○段580號「三廠市場」之
    攤商，緣陳正先於民國99年3 月中旬某日起，因見黃錫久
    未前來擺攤販賣水果，遂逕自利用黃錫在「三廠市場」內
    所使用攤位販售魚類，後於99年4 月10日上午6時至7時間之
    某時許，黃錫、陳正先2 人適同時前往「三廠市場」，均
    欲在上揭黃錫原使用攤位設攤，雙方乃一言不合發生爭執
    ，黃錫、陳正先竟各基於傷害人身體之犯意，徒手互相拉
    扯、推擠，致陳正先受有右臉挫傷疑似眼挫傷、左胸壁挫傷
    等傷害，黃錫則受有右腕挫傷、左肘瘀傷、頸扭傷、胸部
    挫傷等傷害。
(二)、詎陳正先心有不甘，欲找黃錫理論，復另行起意，基於傷
    害人身體之犯意，於99年4 月17日上午11時20分許，前往上
    址「三廠市場」內，隨手撿拾路邊棍子乙支朝黃錫頭部、
    身體等處揮打，致黃錫受有頭部外傷、頭皮挫傷、輕微腦
    震盪、右手擦傷、左手前臂挫傷等傷害。嗣警據報到場處理
    ，並扣得上開棍子乙支，始循線查悉上情。
二、案經黃錫、陳正先訴由新竹市警察局第一分局報告臺灣新
    竹地方法院檢察署檢察官偵查後聲請簡易判決處刑。
    理    由
壹、程序部分：
    按被告以外之人於審判外之言詞或書面陳述，除法律有規定
    者外，不得作為證據。又被告以外之人於審判外之陳述，經
    當事人於審判程序同意作為證據，法院審酌該言詞陳述或書
    面陳述作成時之情況，認為適當者，亦得為證據。當事人、
    代理人或辯護人於法院調查證據時，知有第159條第1項不得
    為證據之情形，而未於言詞辯論終結前聲明異議者，視為有
    前項之同意，刑事訴訟法第159條第1項及第159條之5分別定
    有明文。經查，本件被告黃錫、陳正先就證人鄭美鳳、杜
    靜波、證人即被告黃錫、陳正先等人於警詢時之陳述，在
    本院準備程序時，就證據能力一節均表示無意見，且均未於
    本案言詞辯論終結前聲明異議，而本院審酌上開證人於警詢
    時之陳述，係於案發後就自己親身經歷之事實所為者，依其
    等陳述作成時之情況並無不適當，且非非法取得之證據，又
    無證明力明顯過低之情形，依前開規定，自得為證據；次按
    ，本案認定事實所引用之文書證據，並無證據證明係公務員
    違背法定程序所取得，亦無刑事訴訟法第159條之4之顯有不
    可信之情況與不得作為證據之情形，本院斟酌本案卷內之證
    據並非非法取得，亦無證明力明顯過低之情形，且經本院於
    審判期日依法進行證據之調查、辯論，被告2 人於訴訟上之
    程序權，已受保障，故前揭各該證據，亦均得採為證據，合
    先敘明。
貳、實體部分：
一、本院認定犯罪事實所憑證據及認定之理由：
(一)、被告黃錫方面：
    被告黃錫對於事實欄一(一)所示時地徒手與告訴人陳正先拉
    扯、推擠，致告訴人陳正先受傷等情，迭於警詢、偵訊、本
    院行準備程序及審理時均坦承不諱，核與告訴人陳正先於警
    詢、偵訊時指訴、證述（見偵查卷第3至4頁、第20頁）、證
    人杜靜波於警詢時證述（見偵查卷第34頁）情節大致相符，
    而告訴人陳正先確受有右臉挫傷疑似眼挫傷、左胸壁挫傷等
    傷害，復有行政院衛生署新竹醫院99年4 月10日乙種診斷證
    明書乙紙、急診病歷乙份在卷可稽（見偵查卷第7頁、本院1
    00年度簡上字第45號卷第49至55頁），足見被告黃錫前開
    自白確與事實相符，可以採信，此部分事證已臻明確，被告
    黃錫上開傷害犯行洵堪認定，應予依法論科。
(二)、被告陳正先方面：
    訊據被告陳正先固不爭執有於事實欄一(一)所示時地，因擺攤
    位置事宜與告訴人黃錫發生口角進而拉扯等情，惟矢口否
    認有何傷害告訴人黃錫之犯行，辯稱：我沒有打告訴人黃
    錫，是被告訴人毆打，告訴人黃錫受傷係自己於拉扯、
    推擠過程中造成的云云；另雖坦承有於事實欄一(二)所示時地
    持棍子揮打告訴人黃錫致告訴人受傷之情，惟辯稱：是因
    為告訴人黃錫作勢要打我，我很害怕，所以拿棍子打他，
    且告訴人黃錫也有用頭撞我成傷云云。經查：
１、關於事實欄一(一)所示犯行：
  (1)告訴人黃錫確實於99年4 月10日受有右腕挫傷、左肘瘀傷
    、頸扭傷、胸部挫傷等傷害，而於當日至國泰醫療財團法人
    新竹國泰綜合醫院就診等情，有國泰醫療財團法人新竹國泰
    綜合醫院99年4 月10日診斷證明書乙紙附卷足考（見偵查卷
    第8 頁）。
  (2)第查，告訴人黃錫於警詢時已指述：「我於99年4 月10日
    上午6 時左右，在新竹市○○路○段580號三廠市場前開貨車
    裝載水果倒車正要進入攤位，突然間陳正先開一部貨車擋住
    我，我就下車跟陳正先說這是我多年擺設之攤位，請尊重先
    到先擺攤的規矩，後來陳正先就用力推我說沒這回事，叫我
    排在他後面，後來我們兩人就互相推擠」等語（見偵查卷第
    5頁背面），復於檢察官訊問時結證：「99年4月10日約上午
    6時至7時間，在三廠市場與陳正先發生拉扯，拉扯本身就造
    成2 人受傷，當日衝突只有拉扯、推扯，沒有出拳毆打」等
    語（見偵查卷第20頁），繼於本院審理時供稱：「99年4 月
    10日案發當天會與陳正先發生拉扯，是因為我們在爭擺攤的
    位置，才發生拉扯與推擠」等語（本院100年5月24日審判筆
    錄，見本院100 年度簡上字第45號卷第70頁）；另證人杜靜
    波亦於警詢時證稱：「99年4月10日上午6時，當時我騎腳踏
    車經過黃錫所擺設賣水果的攤位對面，正好看見黃錫與
    陳正先兩個人為了爭攤販位置互相拉扯推擠，我並沒有看見
    兩人互相毆打的情形」等語（見偵查卷第34頁背面），而由
    告訴人黃錫、證人杜靜波所述案發當時被告陳正先、告訴
    人黃錫2 人徒手互為拉扯、推擠等節，核與上揭國泰醫療
    財團法人新竹國泰綜合醫院診斷證明書所載告訴人黃錫之
    受傷部位相符一致，可見告訴人黃錫之指訴，並非無據。
  (3)被告陳正先雖以其係遭告訴人黃錫毆打，並未傷害告訴人
    ，告訴人黃錫受傷係自己造成等語為辯，然被告陳正先於
    警詢、偵訊及本院審理時均自承斯時與告訴人黃錫間互有
    拉扯、推擠之行為（見偵查卷第4頁正面、第20頁、本院100
    年度簡上字第45號卷第72頁），而非完全處於被告訴人黃錫
    壓制、無法動手之狀態，再者，倘被告陳正先聲稱告訴人
    黃錫之傷勢係自己於拉扯、推擠過程中造成乙情為真，衡
    之一般經驗法則，告訴人黃錫最有可能受傷之處，應集中
    於手部附近，且屬輕微之擦挫傷居多，然告訴人黃錫之身
    體除右腕挫傷、左肘瘀傷外，其頸部亦遭扭傷、胸部則同時
    受有挫傷，是被告陳正先之辯解實與常情相悖，益徵本件被
    告陳正先確係於與告訴人黃錫徒手互相拉扯、推擠過程中
    ，導致告訴人黃錫受有右腕挫傷、左肘瘀傷、頸扭傷、胸
    部挫傷等傷害無訛，又觀諸告訴人黃錫所受該等傷勢，顯
    係遭人猛烈施力推、拉所致，亦足堪認被告陳正先主觀上有
    傷害告訴人黃錫身體之犯意甚明。被告陳正先所辯未傷害
    告訴人黃錫云云，應係事後卸責之詞，無足可採。
  (4)至於被告陳正先聲請本院傳訊案發後到場處理之新竹市警察
    局第一分局西門派出所警員陳春義到庭作證，然被告陳正先
    於本院行準備程序時業供稱陳春義警員並未當場目睹被告陳
    正先、告訴人黃錫2 人爭執之過程等語（本院100年5月13
    日準備程序筆錄，見本院100 年度簡上字第45號卷第45頁）
    ，是本院認為與本案待證事實無關，且待證事實已臻明瞭無
    再調查之必要，爰依刑事訴訟法第163條之2第2款、第3款規
    定，認並無調查之必要，應予駁回，附此說明。
２、關於事實欄一(二)所示犯行：
  (1)被告陳正先確有於事實欄一(二)所示時地持棍子揮打告訴人黃
    錫成傷乙節，除經被告陳正先供承如上，並據告訴人黃錫
    於警詢、偵訊時指訴、證述綦詳（見偵查卷第5至6頁、第
    20至21頁），又告訴人黃錫確因被告陳正先以棍子敲打其
    頭部及身體等處，而受有頭部外傷、頭皮挫傷、輕微腦震盪
    、右手擦傷、左手前臂挫傷等傷害，亦有國泰醫療財團法人
    新竹國泰綜合醫院99年4 月17日診斷證明書乙紙存卷為憑（
    見偵查卷第9 頁），此外，復有棍子乙支扣案可資佐證（保
    管字號：100年度保管字第757號，扣押物品清單見本院 100
    年度簡上字第45號卷第58頁），堪信為真。
  (2)被告陳正先雖辯稱：告訴人黃錫也有用頭撞我成傷云云，
    惟依被告陳正先於偵查中供稱：「99年4 月17日黃錫有打
    到我，只是我沒去驗傷，因為沒錢驗，我也沒有證據可以證
    明當天黃錫有打到我且我有受傷」等語（見偵查卷第21頁
    ），可知被告陳正先此部分所述別無其他證據足資證明屬實
    ，核亦與證人即在場目睹之鄭美鳳於警詢時證述：「99年 4
    月17日上午11時許，當時我正在跟黃錫買鳳梨，突然間就
    看到陳正先從小貨車衝出，手拿乙支棍子就往黃錫身上及
    頭部毆打，黃錫將陳正先的棍子接住，後來我就叫黃錫
    趕快離開，過一會警察就到達現場，陳正先就沒有再毆打黃
    錫了」等語（見偵查卷第33頁背面）之內容相左，查證人
    鄭美鳳僅為單純至案發現場購買水果之消費者，與被告陳正
    先並無宿怨仇隙，諒無意捲入告訴人黃錫與被告陳正先間
    之紛爭，且對本案判決結果亦毫無利害關係可言，所證係單
    純陳述親見之事實，當無誣指陷害被告陳正先之動機，故證
    人鄭美鳳之證言應無偏頗之虞，堪以採信。參以被告陳正先
    於99年4 月24日接受司法警察詢問時，就本件案發過程乃供
    稱：「99年4 月17日11時許我開車經過三廠市場要找黃錫
    理論，說你上一次毆打我成傷，事隔那麼多天你都沒有跟我
    道歉，也不出面協調，然後黃錫就很兇…我很害怕再被他
    傷害，所以我就往後退要離開，黃錫就作勢要打我，後來
    我就退到貨車旁邊發現一支棍子就撿起來，為了要自我防衛
    所以就往黃錫身上打」等語（見偵查卷第4 頁正面），是
    依上開被告陳正先警詢中所為之陳述，距離本件案發即99年
    4 月17日時間甚短，記憶應最為深刻，倘告訴人黃錫當時
    確有以頭部撞擊被告陳正先之舉，被告陳正先自應就該重要
    情節詳為說明以釐實情，詎竟捨此不為，均隻字未語，僅一
    再強調其係因告訴人黃錫不斷作勢毆打，為自我防衛始持
    棍子揮打告訴人黃錫等語，迨至檢察官訊問、本院審理時
    ，始再空言指陳亦同遭告訴人黃錫傷害，實有誇大渲染之
    嫌；況且，被告陳正先既如事實欄一(一)所示，於99年4 月10
    日甫因與告訴人黃錫互相推擠、拉扯而受有右臉挫傷疑似
    眼挫傷、左胸壁挫傷等傷害，猶知須立即前往行政院衛生署
    新竹醫院驗傷，此次果再遭告訴人黃錫撞擊成傷，被告陳
    正先豈有不迅速就醫、保存證據，以免其後落致舉證無門之
    窘境？在在足見被告陳正先前揭辯解顯係憑空杜撰，毫無可
    信。
  (3)被告陳正先固又辯稱：是因為告訴人黃錫作勢要打我，我
    很害怕，所以拿棍子打他云云，然按對於現在不法之侵害，
    而出於防衛自己或他人權利之行為，不罰；但防衛行為過當
    者，得減輕或免除其刑，刑法第23條固有明文，惟正當防衛
    之要件，以遇有現在不法之侵害，始能成立，如不法侵害已
    過去，或預料有侵害而不法侵害尚未發生，則其加害行為，
    自無正當防衛可言。而所謂「現在不法之侵害」，指侵害之
    現在性、急迫性、迫切性，即法益之侵害已迫在眉睫。從而
    ，已過去或未來之侵害，不具有「現在性」，無成立正當防
    衛之可能（最高法院19年度上字第1174號判例、96年度臺上
    字第1061號判決意旨可資參照）。是本件應審酌者，厥為被
    告陳正先主張其傷害行為係出於排除對方不法侵害之辯詞是
    否為真，亦即審酌客觀正當防衛情狀確否存在，被告陳正先
    上揭行為能否阻卻違法。查告訴人黃錫於99年4 月17日案
    發時，乃純係猝不及防遭被告陳正先持棍棒毆打，告訴人並
    無任何出手之動作，業據本院認定如前，顯見案發當時並無
    任何告訴人黃錫對被告陳正先實施現在不法侵害之情狀至
    明，徵諸上開說明，本件告訴人黃錫既未對被告陳正先實
    施現在不法之侵害，縱確有被告陳正先所指告訴人黃錫態
    度欠佳、作勢毆打等情，惟被告陳正先既已供明係「作勢」
    之態，即足認不法之侵害尚未開始，充其量僅係被告陳正先
    己身之臆測推想，究非告訴人黃錫確有為現在不法之侵害
    行為，難認被告陳正先上揭傷害行為合致於正當防衛之要件
    ，而可阻卻其傷害行為之違法性，是被告陳正先前開所辯，
    殊難憑採。
３、綜上所述，被告陳正先有如事實欄一(一)、(二)所示2 次傷害犯
    行，亦事證明確，應均依法予以論罪科刑。
二、核被告黃錫於事實欄一(一)所示該次所為，及被告陳正先於
    事實欄一(一)、(二)所示2 次所為，均係犯刑法第277條第1項之
    傷害罪。被告陳正先先後2 次傷害犯行，犯意各別、時間不
    同、行為可分，應予分論併罰。
三、原審以被告黃錫、陳正先2 人均罪證明確，適用刑事訴訟
    法第449條第1項前段、第454條第1項，刑法第277條第1項、
    第41條第1項前段、第51條第6 款，刑法施行法第1條之1第1
    項、第2 項前段，逕以簡易判決處刑，分別就被告黃錫乙
    次犯傷害罪部分量處拘役20日，就被告陳正先2 次犯傷害罪
    部分均量處拘役20日，並定其應執行之刑為拘役30日，及均
    諭知如易科罰金，以新臺幣1,000元折算1日，認事用法並無
    違誤，所量刑度亦稱妥適，應予維持。被告黃錫上訴意旨
    請求給予緩刑機會等語，被告陳正先上訴意旨猶矢口否認犯
    罪，核均為無理由，應予駁回。
四、末查，被告黃錫前未曾因故意犯罪受有期徒刑以上刑之宣
    告，有臺灣新竹地方法院檢察署刑案資料查註紀錄表及臺灣
    高等法院被告前案紀錄表各乙份在卷足證，其因一時失慮致
    罹刑典，於警詢、偵查、本院審理過程對所涉傷害犯罪完全
    坦承，並表達悔意，犯後態度尚稱良好，經此偵審程序及科
    刑之教訓後，應能知所警惕，信無再犯之虞，雖無法與被告
    陳正先達成和解，惟係因被告陳正先不同意和解條件，本院
    因認對被告黃錫所宣告之刑，以暫不執行為適當，爰依刑
    法第74條第1項第1款規定諭知緩刑2 年，以啟自新。至於扣
    案之棍子乙支，雖係被告陳正先犯事實欄一(二)所示傷害罪所
    用之物，惟被告陳正先供稱係在現場路邊就地撿拾使用等語
    （本院100年5月24日審判筆錄，見本院100年度簡上字第 45
    號卷第73頁），卷內亦無證據證明係被告陳正先所有，自無
    從宣告沒收，附此說明。
據上論斷，應依刑事訴訟法第455條之1第1項、第3項、第368 條
，刑法第74條第1項第1款，判決如主文。
本案經檢察官黃惠欣到庭執行職務。
中    華    民    國   100    年    6     月     7    日
                  刑事第三庭  審判長法  官  魏瑞紅
                                    法  官  周美玲
                                    法  官  林惠君
以上正本證明與原本無異。
不得上訴。
中    華    民    國   100    年    6     月     7    日
                                    書記官  蔣淑君
附錄本案論罪科刑法條全文：
刑法第277條
傷害人之身體或健康者，處3年以下有期徒刑、拘役或1千元以下
罰金。
犯前項之罪因而致人於死者，處無期徒刑或7 年以上有期徒刑；
致重傷者，處3年以上10年以下有期徒刑。